臺灣彰化地方法院員林簡易庭民事裁定
111年度員簡字第361號
原      告  玉山商業銀行股份有限公司


法定代理人  黃男州  
訴訟代理人  杜昕怡  
被      告  邱進裕  

上列當事人間請求清償債務事件，本院裁定如下：
    主  文
本件移送臺灣臺北地方法院。
    理    由
一、按除民事訴訟法定有專屬管轄之訴訟外，當事人得以合意定
    第一審管轄法院，但以關於由一定法律關係而生之訴訟為限
    ，前項合意，應以文書證之；又訴訟之全部或一部，法院認
    為無管轄權者，依原告聲請或依職權以裁定移送於其管轄法
    院，民事訴訟法第24條、第26條、第28條第1項分別定有明
    文。從而，當事人以合意定第一審管轄法院者，如具備上開
    法定要件，當事人及法院均應受其拘束；即除專屬管轄外，
    合意管轄之規定得排斥其他審判籍而優先適用（最高法院99
    年度台抗字第110號、103年度台抗字第917號裁定意旨參照
    ）。另債權讓與是以移轉特定債權為標的之契約，其受讓人
    固僅受讓債權，而非承受契約當事人之地位，惟對於債之同
    一性不生影響，因此附隨於原債權之抗辯權，亦不因債權之
    讓與而喪失，且所謂得對抗讓與人之事由，不獨實體法上之
    抗辯，訴訟法上之抗辯亦包括在內，如合意管轄之抗辯及仲
    裁契約之抗辯等，故該合意管轄之約定自應拘束受讓人與債
    務人（最高法院87年度台抗字第630號裁定意旨、臺灣高等
    法院暨所屬法院100年法律座談會民事類提案第34號研討結
    果參照）。
二、原告是依消費借貸及債權讓與之法律關係對被告提起本件訴
    訟，惟被告原是擔任訴外人周志明向原告之前手即訴外人高
    雄區中小企業銀行（下稱高雄企銀）申辦信用貸款之連帶保
    證人，嗣高雄企銀將其對被告之債權讓與予原告。而高雄企
    銀與被告所簽訂之信可貸借款契約第6條約定：「本契約書
    背面之授信約定書為本契約之一部份，借款人及連帶保證人
    均為立約人，並願確實遵守之。」及授信約定書第13條約定
    ：「…立約人如因本約定書有關一切債務與貴行涉訟時，立
    約人合意以該履行地所在地之法院臺北地方法院為第一審管
    轄法院…」（見111司促9491卷第6頁、第6頁背面），可見高
    雄企銀與被告間已約定於上開債務涉訟時，合意以臺灣臺北
    地方法院為第一審管轄法院，則揆諸前揭說明，高雄企銀之
    受讓人即原告與被告自應受該合意管轄約定之拘束，並不因
    債權讓與而受影響，且得排斥其他審判籍而優先適用。因此
    ，本件應由臺灣臺北地方法院管轄，原告向無管轄權之本院
    起訴，顯屬違誤，爰依職權將本件移送臺灣臺北地方法院。
三、至於原告依督促程序向本院聲請對被告核發支付命令，是因
    民事訴訟法第510條規定支付命令之聲請專屬於被告住所地
    之法院管轄，尚不得據以認為原告有拋棄合意定管轄法院權
    益之意。又被告依民事訴訟法第516條第1項之規定，不附理
    由具狀向本院提出異議，既非就訴訟標的之法律關係為實體
    上之陳述，亦非為言詞辯論，自與民事訴訟法第25條所謂「
    為本案之言詞辯論」不同，故本件並無該條擬制合意管轄規
    定之適用，併此敘明。
四、依民事訴訟法第28條第1項，裁定如主文。
中　　華　　民　　國　　111 　年　　11　　月　　10　　日
                  員林簡易庭  法  官  許嘉仁
以上正本係照原本作成。
如不服本裁定，應於裁定送達後10日內，以書狀向本院提出抗告
，並繳納抗告費新臺幣1,000元。
中　　華　　民　　國　　111 　年　　11　　月　　10　　日
        　　　　　　　        書記官  陳火典